【裁判字號】    97,訴,93
【裁判日期】    970226
【裁判案由】    清償借款
【裁判全文】
臺灣臺中地方法院民事判決  97年度訴字第93號
原      告  乙○○
被      告  甲○○
上當事人間請求清償借款事件，經本院於民國97年1月29日言詞
辯論終結，判決如下：
    主    文
原告之訴駁回。
訴訟費用由原告負擔。
    事實及理由
壹、原告起訴主張：被告於民國95年10月向原告借款新臺幣（下
    同）100萬元，詎被告於96年2月底屆期不為清償，原告屢經
    催告並發存證信函，被告均置之不理，原告當初係以支票發
    票人為原告父親賴國融面額80萬元，及現金20萬元給付於被
    告，且支票已由被告兌現，惟當時未請被告簽收，遂依消費
    借貸法律關係請求被告返還借款。又對於被告所述關於系爭
    契約簽名確實係我所簽名，且對於參與合資並不爭執，對於
    資金原告有出資，惟無法提出證明，至於出資與借款是兩回
    事。現金與支票係分開給付，現金20萬元係於95年10月初時
    ，被告太太於凌晨時打電話向原告借錢，原告交付現金於被
    告太太後，於10月10日於被告本人向原告借錢，原告才交付
    系爭80萬元支票於被告，這些均是借款並非出資額。公司出
    資額係於本件借款後交付，係於簽約同時交付出資額於被告
    ，交付100萬元係以現金給付等語。並聲明：被告應給付原
    告100萬元及自95年11月1日起至清償日止，按週年利率5%計
    算之利息。
貳、被告則以：對於原告所述支票部分不爭執，惟現金部分原告
    僅交付12 萬元並非20萬元，且兩造間之法律關並非消費借
    貸，係約定合資（下稱系爭契約）共同開設PUB，公司名為
    「Peach Club」，系爭契約係於95年10月22日原告將80萬元
    支票交付於被告時所簽立，從而該80萬元係合資之資金；另
    原告交付之12萬元現金，係交付於我太太後再轉交於我，該
    現金之部分係於支票前交付，亦是合資之資金，因系爭契約
    上註明每股面額100萬元，原告認有1股並約定出資額100 萬
    元，且原告目前仍積欠公司8萬元出資額，至於系爭契約上
    甲方為「異勢力股份有限公司」（下稱異勢力公司）係我們
    向其借牌營運，該公司目前已經註銷，我們合資之PUB僅經
    營6個月即無營運，因所在土地被地主回收，資金因已全數
    用於裝潢，尚未回收。又對原告所提80萬元支票及12萬元之
    陳述不爭執，惟後來原告所述交付100萬現金係子虛烏有。
    至於Peach Club有經清算，並有向異勢力公司索賠，我們有
    向原告解釋，惟原告不同意且否認當初之投資案，並堅持索
    回100萬元等語資為抗辯。並聲明：駁回原告之訴。
參、得心證之理由：
一、原告主張之事實，固據其提出支票正反面影本各1紙為證，
    然為被告所否認，並以前揭情詞置辯，復據其提出合資契約
    書影本1份附卷為憑。是本件兩造爭執之事項厥為：原告依
    消費借貸之法律關係所為之本件請求（如訴之聲明）是否有
    理由？
二、按「當事人主張有利於己之事實者，就其事實有舉證之責任
    ，民事訴訟法第277條前段定有明文。又主張法律關係存在
    之當事人，須就該法律關係發生所須具備之特別要件，負舉
    證責任。而稱消費借貸者，謂當事人約定，一方移轉金錢或
    其他代替物之所有權於他方，而他方以種類、品質、數量相
    同之物返還之契約；消費借貸，因金錢或其他代替物之交付
    而生效力，民法第474條、第475條分別定有明文；次按金錢
    借貸契約，為要物契約，應由貸與人就交付金錢及借貸意思
    表示相互一致之事實負舉證之。又「支票為無因證券，支票
    執票人就其取得支票之原因，固無須舉證證明，惟執票人主
    張支票係發票人向其借用款項而簽發，如經發票人否認，即
    應就雙方有此消費借貸關係存在之事實負舉證責任。」（最
    高法院79年度台上字第679號裁判要旨參照）。經查本件原
    告雖主張：被告於95年10月向原告借款100萬元，，原告當
    初係以支票發票人為原告父親賴國融面額80萬元，及現金20
    萬元給付於被告，且支票已由被告兌現，兩造間應存有消費
    借貸之法律關係等語，然被告則否認兩造間存有消費借貸之
    法律關係，並抗辯稱：兩造間係約定合資共同開設PUB，公
    司名為「Peach Club」，系爭契約係於95年10月22日原告將
    80萬元支票交付於被告時所簽立，從而該80萬元係合資之資
    金；另原告交付之12萬元現金，亦是合資之資金，因系爭契
    約上註明每股面額100萬元，原告認有1股並約定出資額100
    萬元，且原告目前仍積欠公司8 萬元出資額等語甚詳，即原
    告對於被告所述關於系爭契約簽名確實係原告所簽名，且對
    於參與合資之事實亦不爭執，然原告主張其參與合資確有出
    資現金100萬元之事實，則為被告所否認，原告就此亦自承
    其無法提出確有出資之證明。是依舉證責任之法則暨首揭裁
    判意旨，原告所舉支票正反面影本各1紙，仍無得採為其主
    張消費借貸之有利憑證，其依法仍應就兩造間有其主張消費
    借貸關係存在之事實，負舉證責任。然觀諸原告所舉前開證
    據資料內容，均無片言隻字有關消費借貸之約定，其所舉證
    據，即無得採為其有利之憑證，參諸卷附系爭契約係於95年
    10月22日所簽立，而卷附80萬元之支票，其票據背面所載提
    示交換日期則為95年10月24日，足見被告抗辯系爭契約係於
    95年10月22日原告將80萬元支票交付於被告時所簽立，從而
    該80萬元係合資之資金等情，即堪採信為真實。此外，原告
    就其主張之消費借貸關係復未再舉證以實其說，則原告空言
    主張被告有向其消費借貸100萬元云云，其舉證即有未足，
    其執此主張，應不可採。
三、綜上所述，原告之主張應不足採，是本件仍應以被告之抗辯
    ，較可採信為真實。從而，原告猶提起本訴，求為判決被告
    應給付原告100萬元，及自95年11月1日起至清償日止，按週
    年利率5%計算之利息，即為無理由，應予駁回。
四、本件事實已臻明確，兩造其餘攻擊防禦方法，均與本案判決
    結果不生影響，爰不予逐一論述，至原告得否依兩造間合夥
    契約之法律關係請求返還其投資額，則屬另一法律關係，與
    本件無涉，併此敘明。
肆、訴訟費用負擔之依據：民事訴訟法第78條。
中    華    民    國    97    年    2    月    26    日
                  民事第四庭    法  官  呂明坤
正本係照原本作成。
如對本判決上訴，須於判決送達後20日內向本院提出上訴狀。
中    華    民    國    97    年    2    月    26    日
                                書記官  吳慕先


司法院資訊處製作；財團法人民間司法改革基金會備份。
